【裁判字號】    97,再國,1
【裁判日期】    970909
【裁判案由】    國家賠償
【裁判全文】
臺灣高等法院民事判決                   97年度再國字第1號
再審  原告  甲○○
                        樓
再審  被告  臺灣板橋地方法院檢察署
法定代理人  乙○○
上列當事人間請求國家賠償事件，再審原告對於中華民國95年10
月14日本院94年度上國字第29號確定判決提起再審之訴，本院判
決如下：
    主      文
再審之訴駁回。
再審訴訟費用由再審原告負擔。
    事實及理由
一、本件再審原告提起再審之訴主張：兩造間請求國家賠償事件
    ，前經本院依最高法院94年度台上字第 984號判決意旨，以
    94年度上國字第29號判決再審原告敗訴確定（下稱原確定判
    決）。惟查，原確定判決所為判決基礎之最高法院94年度台
    上字第 984號判決，依其後作成之最高法院97年度台上字第
    264 號判決，業已變更見解，是原確定判決具有民事訴訟法
    第496條第1項第11款之再審事由，爰提起再審之訴，聲明求
    為判決：(一)原確定判決關於駁回再審原告後開第二項之上訴
    部分廢棄；(二)再審被告應給付再審原告新臺幣（下同） 215
    萬元及自民國（下同）93年 1月20日起至清償日止，按年息
    5%計算之利息（見本院卷20頁）。
    本件未行言詞辯論，並無再審被告之聲明及陳述可供記載。
二、惟按民事訴訟法第496條第1項第11款規定「為判決基礎之民
    事、刑事、行政訴訟判決及其他裁判或行政處分，依其後之
    確定裁判或行政處分已變更者」，係指確定之本案判決以他
    訴訟之民事、刑事、行政訴訟判決及其他裁判或行政處分為
    判決基礎，而該民事、刑事、行政訴訟判決及其他裁判或行
    政處分，已因其後之確定裁判或行政處分而有所變更，結果
    使原確定判決之基礎發生動搖者而言（最高法院80年度台上
    字第2751號判決參照）。又必須變更前之裁判或行政處分，
    經原確定判決據為判決基礎者，始有本款規定之適用，如原
    確定判決僅援用該裁判或行政處分所持之法律見解，自不在
    本款適用之列。
三、經查，再審原告在前訴訟程序起訴，請求再審被告及台北縣
    政府警察局連帶給付310萬元本息，並自93年1月20日起，按
    日連帶給付 9,000元，經原確定判決命台北縣政府警察局給
    付166萬4,000元本息（即本案另外部分判決）；而駁回再審
    原告其餘之訴（即原確定判決部分）。原確定判決駁回再審
    原告對於再審被告之訴部分（因再審原告未提起上訴而告確
    定），雖經援用最高法院94年度台上字第 984號判決所持法
    律見解即：「…檢察官或法官命司法警察執行扣押及保管扣
    押物品時，司法警察乃執行其本身之法定職務，行使法律賦
    予之公權力，非由檢察官或法官將其實施扣押之權限，委任
    司法警察辦理…」，認再審被告並非賠償義務機關，而為再
    審原告敗訴確定之判決（見本院卷第 8頁），惟該援用法律
    見解之情形，究不得指為原確定判決係以最高法院94年度台
    上字第 984號民事訴訟判決為其判決基礎。又本案另外部分
    判決即再審原告對於台北縣政府警察局之訴部分，嗣雖經最
    高法院97年度台上字第 264號判決略謂：「…偵查中實施扣
    押後，扣押物之保管，係遂行扣押強制處分之持續狀態，仍
    屬檢察官之職權。…是檢察官實施扣押之強制處分後，為防
    止扣押物喪失或毀損，自應盡其注意義務，為適當之處置，
    如有必要並得命其他適當之人保管。此際，受檢察官之委託
    保管扣押物之機關，如有因故意或過失侵害人民之權利時，
    仍應由委託之檢察官所屬檢察署負損害賠償責任…」，而駁
    回再審原告之訴確定（見本院卷12、13頁），惟此係就本案
    另外部分所為確定判決，與原確定判決係屬同一共同訴訟，
    經分別判決確定，並無互為判決基礎之情形。最高法院94年
    度台上字第984號民事訴訟判決、及97年度台上字第264號民
    事訴訟判決，既均非原確定判決基礎，已如上述，自不生前
    者被後者變更之問題。是本件並無民事訴訟法第496條第1項
    第11款所規定之情形。從而，再審原告主張原確定判決具有
    民事訴訟法第496條第1項第11款所規定之再審事由，殊不足
    取。是再審原告執此提起本件再審之訴為顯無再審理由，爰
    不經言詞辯論，逕以判決駁回之。
三、據上論結，本件再審之訴為顯無理由，依民事訴訟法第 502
    條第2項、第78條，判決如主文。
中    華    民    國    97    年    9     月    9     日
                  民事第六庭
                      審判長法  官  林鄉誠
                            法  官  楊豐卿
                            法  官  梁玉芬
正本係照原本作成。
如不服本判決，應於收受送達後20日內向本院提出上訴書狀，其
未表明上訴理由者，應於提出上訴後20日內向本院補提理由書狀
（均須按他造當事人之人數附繕本）上訴時應提出委任律師或具
有律師資格之人之委任狀；委任有律師資格者，另應附具律師資
格證書及釋明委任人與受任人有民事訴訟法第466條之1第1項但
書或第2項（詳附註）所定關係之釋明文書影本。
中    華    民    國    97    年    9     月    9     日
                            書記官  常淑慧
附註：
民事訴訟法第466條之1（第1項、第2項）：
對於第二審判決上訴，上訴人應委任律師為訴訟代理人。但上訴
人或其他法定代理人具有律師資格者，不在此限。
上訴人之配偶、三親等內之血親、二親等內之姻親，或上訴人為
法人、中央或地方機關時，其所屬專任人員具有律師資格並經法
院認為適當者，亦得為第三審訴訟代理人。


司法院資訊處製作；財團法人民間司法改革基金會備份。
